【裁判字號】    89,上更(一),61
【裁判日期】    900417
【裁判案由】    侵權行為損害賠償
【裁判全文】
臺灣高等法院臺南分院民事判決  八十九年度上更(一)字第六一號  ｊ
      上  訴  人  壬  ○  ○
                  庚  ○  ○
                  己  ○  ○
                  戊  ○  ○
                  丁  ○  ○
                  丙  ○  ○
      兼右六人
      訴訟代理人  乙  ○  ○  .
                  辛  ○  ○  .
      被上訴人    甲  ○  ○  .
右當事人間請求侵權行為損害賠償事件，上訴人對於中華民國八十八年三月九日台灣
嘉義地方法院八十七年度訴字第八六五號第一審判決提起上訴，經最高法院第一次發
回更審（八十九年台上字第一八七八號），本院判決如左：
      主      文
原判決關於駁回上訴人後開第二項之訴部分，並訴訟費用之裁判均廢棄。
被上訴人應給付上訴人壬○○新台幣貳拾萬柒仟玖佰玖拾元，應給付上訴人庚○
○、己○○、戊○○、丁○○、丙○○、乙○○及辛○○各壹拾萬元及均自民國八十
七年六月三十日起，至清償日止，按年息百分之五計算之利息。
其餘上訴駁回。
第一、二審及發回前第三審訴訟費用由被上訴人負擔二分之一，餘由上訴人負擔。
      事      實
甲、上訴人方面：
一、聲明：求為判決：
（一）原判決廢棄。
（二）被上訴人應給付上訴人壬○○新台幣（下同）五十九萬六千九百六十六元，給
      付上訴人乙○○、辛○○、庚○○、己○○、戊○○、丁○○、丙○○各二十
      萬元，並均自起訴狀繕本送達翌日起至清償日止按週年利率百分之五計算之利
      息。
（三）前項判決願供擔保聲請假執行。
二、陳述：
（一）被上訴人於民國八十六年十月二十三日晚上十一時三十五分許，駕駛車牌ＲＹ
      －８４０８自用小客車，由嘉義市○○路由東往西行駛，途經該路與共和路口
      之際，當時時速限制為四十公里，竟貿然以時速約五十公里速度前進，且未注
      意有被害人薛錩鍇騎乘腳踏車沿共和路由北往南行經該路口，而撞及被害人薛
      錩鍇之腳踏車，致薛錩鍇頭部外傷，經送醫急救後，導致敗血性休克而心肺腎
      衰竭，於同年十一月二日不治死亡，刑事部分經台灣嘉義地方法院刑事庭以八
      十七年度交易字第四六號刑事判決處被告有期徒刑六月，如易科罰金以三百元
      折算一日在案。
（二）爰依侵權行為及繼承之法律關係請求金額如下：
  １、醫藥費部分：被害人薛錩鍇受傷後，曾在大仁醫院、嘉義基督教醫院分別支出
      醫藥費六萬八千八百六十元、六萬七千六百四十一元，合計十三萬六千五百零
      一元。
  ２、喪葬費部分：被害人薛錩鍇死亡後，由上訴人壬○○支出喪葬費用十六萬元，
      被告應予賠償。
  ３、撫養費部分：被害人對於第三人負有法定扶養義務者，加害人對於該第三人亦
      應負損害賠償責任（民法第一百九十二條第二項）。被害人薛錩鍇與上訴人壬
      ○○係夫妻，互負扶養義務，上訴人壬○○尚有餘命二十四年（民國二十九年
      出生），依法定扶養標準每年七萬二千元計算，且有子女七名，得請求八分之
      一扶養費十萬零四百六十五元（72000×24×0.465116×1／8＝100465）。
  ４、精神慰撫金部分：按不法侵害他人致死者，被害人之子女及配偶，雖非財產上
      之損害，亦得請求賠償相當之金額，民法第一百九十四條明定。上訴人為被害
      人薛錩鍇之子女及配偶，對於被害人突因本事故而死亡，所受精神上之痛苦難
      以言狀，為此縮減請求精神慰藉金各為二十萬元，以彌補萬分之一。
（三）原判決以大仁醫院八十七年七月二十八日大洽字第七九號函所載及一般人不
      可能臨時患有尿毒症且糖尿病血糖突然過高之可能因素極多，認為被害人薛錩
      鍇之死因係本身血糖過高及尿毒症所致，與被上訴人過失之行為無相當因果關
      係存在云云。但查：
  １、按所謂相當因果關係，係以行為人之行為所造成的客觀存在事實，為觀察的基
      礎，並就此客觀存在事實，依吾人智識經驗判斷，通常均有發生同樣損害結果
      之可能者，該行為人之行為與損害之間，即有因果關係（最高法院七十六年台
      上字第一五八號判例）。是只要該具體行為有導致結果發生之可能性即有相當
      因果關係存在。
  ２、查薛錩鍇於事發後即送往大仁醫院，而該院八十七年十二月三十一日大洽字
      第一三一號函給載：若無外傷之情況，應不至於突然病發而死亡等語，足見該
      鑑定機關就診療薛錩鍇之過程，以其專業智識判斷認為本件車禍致薛錩鍇所受
      之外傷，有可能會導致突然病發死亡，雖該函就被害人死亡原因未能肯定係車
      禍所致，但亦未排除該項可能性，是原判決僅以一般人不可能臨時患有尿毒症
      等語遽予推定大仁醫院上開函文係屬推測之詞，而未針對本件被害人受傷後具
      體情形加以判斷，已有未合。參以薛錩鍇於車禍前並無罹患尿毒症之病史，益
      徵車禍後所併發之尿毒症係本件事故所致無疑。
  ３、雖嘉義地院八十七年度交易字第四六號刑事判決以過失傷害論處被上訴人刑責
      ，惟該刑事案件並未將薛錩鍇之相關病歷送請其他鑑定機關就死因與車禍有無
      相當因果關係予以鑑定，似嫌速斷。參以刑事訴訟所調查之證據，及刑事訴訟
      判決所認定之事實，非當然有拘束民事訴訟判決之效力（參照最高法院三十八
      年穗上字第八七號、四十三年台上字第九五號、四十八年台上字第七一三號判
      例），且依前說明是否果如原判決認定無相當因果關係，尚非無疑，為此請向
      大仁醫院（病歷號碼一三四一四三號）、臺灣省嘉義慢性病防治院（門診號碼
      七九一一五六號）及嘉義基督教醫院（身分證字號Ｚ000000000）調取薛錩鍇之
      全部病歷資料，移送成大醫院鑑定薛錩鍇之死亡與本件車禍所受之外傷有無相
      當因果關係存在？
（四）原判決援引最高法院六十四年台上字第五八五號判例意旨認為上訴人壬○○為
      被害人支付之醫藥費不得請求云云。但查：最高法院六十四年度台上字第五八
      五號判決並未列入判例。又按按因故意或過失不法侵害他人之權利者，負擔損
      害賠償責任，此在民法第一百八十四條第一項規定甚明。所謂權利，應指一切
      私權而言，故因身體上所受損害致生財產上之損害者，當然包括在內（最高法
      院三十九年台上字第九八七號判例）。又被害人因加害人不法侵害其身體，所
      支出之醫藥及其他必要費用，亦屬因加害人之侵權行為所受之損害，依民法第
      一百八十四條第一項之規定，自得向加害人請求賠償（最高法院四十三年台上
      字第六三六號判決）。
三、證據：提出醫療費用收據影本四紙、喪葬費收據影本三紙為證。
乙、被上訴人方面：
一、聲明：求為判決：上訴駁回。
二、陳述：被害人薛錩鍇之死亡與本件車禍無關，刑事部分僅認定伊有過失傷害，沒
    有過失致死，所以願意負擔過失傷害部分有收據的醫藥費，並願意付五萬元慰藉
    金，其餘部分不該由伊負責，且醫藥費伊曾支出七千三百元。
丙、本院依職權向台灣嘉義地方法院檢察署調取台灣嘉義地方法院八十七年度交易字
    第四六號甲○○過失致死案全卷，並向大仁醫院、嘉義基督教醫院調取被害人薛
    錩鍇病歷資料及查詢因本件車禍受傷支出醫藥費自付額若干？囑託國立成功大學
    醫學院附設醫院鑑定薛錩鍇死因與車禍有無因果關係。
      理      由
一、按訴之變更、追加，非經他造同意，不得為之；但第二百五十五條第一項第二款
    至第六款情形，不在此限；又訴之變更、追加他訴，於擴張或減縮應受判決事項
    之聲明行為無礙；民事訴訟法第四百四十六條第一項及第二百五十五條第一項第
    三款分別定有明文參照。本件上訴人於附帶民事訴訟起訴狀原請求被上訴人應給
    付上訴人壬○○一百三十九萬六千九百六十六元，給付上訴人乙○○、辛○○、
    庚○○、己○○、戊○○、丁○○、丙○○各一百萬元及自起訴狀繕本送達翌日
    起均至清償日止，按年息百分之五計算之法定利息，嗣上訴時具狀表示請求縮減
    為被告應給付上訴人壬○○五十九萬六千九百六十六元，給付上訴人乙○○、辛
    ○○、庚○○、己○○、戊○○、丁○○、丙○○各二十萬元及自起訴狀繕本送
    達翌日起至清償日止，按年利率百分之五計算之利息；此係屬民事訴訟法第二百
    五十五條第一項第三款所謂減縮應受判決事項之聲明，依前揭之說明，自應准許
    。
二、上訴人主張被上訴人於八十六年十月二十三日晚上十一時三十五分許，駕駛車牌
    ＲＹ－８４０８自用小客車，由嘉義市○○路由東往西行駛，途經該路與共和路
    口之際，當時時速限制為四十公里，竟貿然以時速約五十公里速度前進，且未注
    意有被害人薛錩鍇騎乘腳踏車沿共和路由北往南行經該路口，而撞及被害人薛錩
    鍇之腳踏車，致薛錩鍇頭部外傷，經送醫急救後，導致敗血性休克而心肺腎衰竭
    ，於同年十一月二日不治死亡，刑事部分經原審法院刑事庭以八十七年度交易字
    第四六號刑事判決處被上訴人有期徒刑六月，如易科罰金以三百元折算一日在案
    ，上訴人係被害人之子女及配偶因被上訴人之過失致被害人薛錩鍇不治死亡，上
    訴人壬○○為其妻，爰請求被上訴人依侵權行為之法律關係賠償上訴人壬○○一
    百三十九萬六千九百六十六元，給付上訴人乙○○、辛○○、庚○○、己○○、
    戊○○、丁○○、丙○○各一百萬元及自起訴狀繕本送達翌日起均至清償日止，
    按年息百分之五計算之法定利息，被上訴人則以被害人薛錩鍇之死亡與本件車禍
    無關，不該由伊負責，且醫藥費伊曾支付七千三百元，與其過失傷害行為有關之
    醫療費用，且有收據者，願意賠償云云資為抗辯。（原審駁回上訴人全部之訴，
    上訴人上訴時具狀表示請求縮減為被上訴人應給付上訴人壬○○五十九萬六千九
    百六十六元，給付上訴人乙○○、辛○○、庚○○、己○○、戊○○、丁○○、
    丙○○各二十萬元及自起訴狀繕本送達翌日起至清償日止，按年利率百分之五計
    算之利息）。
三、上訴人主張被上訴人甲○○於八十六年十月二十三日晚上十一時三十五分許，駕
    駛車牌號碼ＲＹ－８４０４號自用小客車，以五十公里之時速，沿嘉義市○○路
    由東向西方向行駛，途經垂楊路與共和路口時，應注意車前狀況並隨時採取必要
    之安全措施，且當時時速限制為四十公里，依當時情形，又無不能注意之情事，
    竟貿然以時速五十公里之速度前進，且未注意有被害人薛錩鍇騎乘腳踏車沿共和
    路由北往南行經該路口，以致於發現薛錩鍇時巳煞避不及與薛錩鍇所騎乘之腳踏
    車相撞，致被害人薛錩鍇頭部外傷，導致敗血性休克而心肺腎衰竭死亡等情，經
    查：
（一）按市區行車，時速不得超過四十公里，道路交通安全規則第九十三條第一項第
      一款定有明文，被上訴人肇事後，其剎車痕跡為一一‧九公尺，有道路交通事
      故調查報告表附於刑事卷可稽（見八十六年相字第六七五號刑事卷，第五頁）
      ，換算時速約四十五至五十公里，被上訴人駕車既超速，當時又無不能注意之
      情形，自有過失，臺灣省車輛行車事故覆議鑑定委員會亦認被告超速行駛，有
      八十七年六月二十五日交覆字第八七○三六一號函可按（見原審卷第二三頁）
      ，並經台灣嘉義地方法院以八十七年度交易字第四六號判處過失傷害，處有期
      徒刑六月確定，此有刑事判決書附卷可稽，上訴人主張被上訴人駕車超速，其
      行為過失等情，堪信為真實。
（二）又被上訴人辯稱其雖有過失，但被害人係因自身之疾病死亡，並非其過失行為
      所致云云，是本件應審酌被害人死亡是否與被告之過失行為有相當因果關係？
  １、按五十年度台上字第八七二號判例意旨：「刑事判決所為事實之認定，於獨立
      民事訴訟之裁判時本不受其拘束，上訴人所提之附帶民訴，既因裁定移送而為
      獨立之民事訴訟，則原審依自由心證為與刑事判決相異之認定，即無違法之可
      言。」是本院認定事實自可不受刑事判決之拘束。
  ２、雖大仁醫院八十七年七月二十八日以八七大洽字第七九號函稱：「患者薛錩鍇
      於八十六年十月二十四日住入嘉義市大仁醫院加護病房治療，當時診斷為頭部
      外傷、腦震盪、胸部挫傷、左胸第四、五、六、七肋骨骨折同時合併有糖尿病
      併發症（血糖過高、尿毒症）後來併發肺炎，雖經治療，但於八十六年十月二
      十九日病情惡化，病人於同年十月三十日轉院（嘉義市天主教聖馬爾定醫院）
      。究其死因於十月二十五日及十月二十九日兩次頭部電腦斷層檢查顯示前額腦
      部有少許腦膜下滲出液，但並非致死原因，胸部Ｘ光檢查顯示左側第四、五、
      六、七肋骨骨折，但並無血胸或氣胸，因此骨折亦非致死原因，推其死因應與
      糖尿病併發症及肺炎有關。」等語（見八十七年度交易字第四六號刑事卷，第
      二八頁）；然被害人並非在大仁醫院死亡，故其雖曾於該醫院作兩次頭部電腦
      斷層掃瞄，但對於死亡原因為何，該醫院究屬依檢查結果而為之推論，並非確
      切知悉死亡原因如何；又該醫院於原審法院發函詢問：「被害人糖尿病併發症
      及肺炎是否與受外力撞擊致傷所影響？」時，又於八十七年十二月三十一日以
      八七大洽字第一三一號函復（見原審卷第二二頁）：「病患薛錩鍇因受有頭部
      外傷、腦震盪、胸部挫傷、胸部左側四至七肋骨骨折，同時合併有糖尿病併發
      症（血糖過高、尿毒症）後來併發肺炎，於該院加護病房治療，其死因可能為
      頭部外傷惡化致顱內出血、胸部挫傷惡化導致張力性氣胸或胸腔出血或
      因糖尿病併發症及肺炎而死亡；惟第項死亡原因，應係因外傷傷勢而加重或
      引發，若無外傷之情況，應不至於突然病發死亡」等語。顯見大仁醫院所推論
      之死亡原因中，第一、二項均係外傷所致，第三項則應為外傷所加重或引發，
      是被上訴人之過失行為係發生死亡結果之原因或導因。
  ３、復依財團法人嘉義基督教醫院八十七年十二月二十二日（八七）嘉基醫字第八
      四五號函（見原審卷三一頁）稱：「薛錩鍇‧‧於大仁醫院情況不適合作腦脊
      髓液細菌培養，故無法證實病患之死因『敗血性休克』使否與其因車禍造成腦
      膜下滲出液或左側四、五、六、七肋骨骨折有關，且大仁醫院之電腦斷層報告
      僅為腦萎縮，另外，只要外力過大，不管有無糖尿病，皆可能致死。」等語，
      又經本院檢送被害人在大仁醫院及嘉義基督教醫院之病歷，委請國立成功大學
      醫學院附設醫院鑑定，被害人其死因與車禍有無因果關係等情；該醫院以八十
      九年十二月五日（八九）成附醫外字第九九四八號函覆（見本院卷第四一、四
      二頁）：「根據大仁醫院及嘉義基督教醫院病歷之記載，死因為敗血症休克併
      器官衰竭，此為糖尿病高血糖症併發症之一，車禍為導因，而顱內出血非大量
      ，故非直接導致因素，而為先發引發因素。」等語，是依成大醫院鑑定意見亦
      認，因被告本身患有糖尿病，復因本件車禍所造成之外傷或顱內出血等導因，
      方致死亡結果之發生。
  ４、按最高法院八十二年度台上字第二一六一號判決意旨：「所謂相當因果關係，
      係以行為人之行為所造成的客觀存在事實，為觀察的基礎，並就此客觀存在事
      實，依吾人智識經驗判斷，通常均有發生同樣損害結果之可能者，該行為人之
      行為與損害間，即有因果關係。」是只要具體行為，依客觀存在之事實觀察有
      導致結果發生之可能性即有相當因果關係存在，並不以該行為確係造成損害之
      原因為必要。又按某行為與其他條件相結合，發生結果，而該條件於行為時果
      已存在者，其行為與結果有相當因果關係。本件被害人於車禍發生前原患有糖
      尿病，而被害人係因本件車禍受傷住院，於十日內因敗血症休克併器官衰竭死
      亡，其死亡係結合因車禍所受頭部外傷、腦震盪、胸部挫傷、左胸第四、五、
      六、七肋骨骨折及糖尿病而引起，被上訴人之車禍過失行為，依上所述，自係
      發生被害人薛錩鍇死亡結果之原因，亦即被上訴人之之過失行為與上訴人所受
      傷害間有相當因果關係。
四、次按因故意或過失，不法侵害他人之權利者，負損害賠償責任；不法侵害他人致
    死者，對於支出醫療及增加生活上需要之費用或殯葬費之人，亦應負損害賠償責
    任；被害人對於第三人負有法定扶養義務者，加害人對於該第三人亦應負損害賠
    償責任。不法侵害他人致死者，被害人之父、母、子、女及配偶，雖非財產上之
    損害，亦得請求賠償相當之金額；民法第一百八十四條第一項、第一百九十二條
    第一項、第二項及第一百九十四條分別定有明文。查被上訴人之過失致死行為，
    與被害人薛錩鍇之死亡有因果關係，自屬前述之侵權行為。從而上訴人為被害人
    之配偶及子女，本於侵權行為之法則，請求被上訴人賠償上訴人殯葬費、醫藥費
    、扶養費、精神慰撫金及其法定遲延利息，自屬有據；茲就上訴人請求之損害賠
    償金額是否可採，分項審酌如下：
（一）關於殯葬費用部分：按殯葬費賠償之範圍固應以實際支出之費用為準，然仍應
      斟酌被害人當地之習慣、被害人之身份、地位及生前之經濟狀況，認為相當者
      為限。上訴人壬○○主張為被害人薛錩鍇支出喪葬費合計十六萬元，並提出估
      價單二紙為證（見原審卷第五十、五一頁），上開費用包括告別式場、棺木、
      骨灰罐、火化費用、法師唸經、壽衣、捻香毛巾等殯葬費用，經核與社會一般
      追終悼念儀式、被害人薛錩鍇之身分、地位相當且合於風俗，均屬喪葬之必要
      費用，應予准許。
（二）關於醫療費用部分：查上訴人壬○○主張其支出醫療費用十三萬六千五百零一
      元，並提出嘉義基督教醫院醫療費用收據二紙、大仁醫院醫藥費收據一紙及該
      院醫療費用證明一紙為證（見原審卷第四七至四九頁），惟依保險法第一百三
      十五條準用第一百零三條規定，傷害保險之保險人固不得代位行使被保險人對
      於加害人之損害賠償請求權，然全民健康保險法第八十二條規定：「保險對象
      因汽車交通事故，經本保險提供醫療給付者，本保險之保險人得向強制汽車責
      任保險之保險人代位請求該項給付。」全民健康保險法為保險法之特別法，依
      特別法優於普通法之原則，全民健康保險法第八十二條應優先於保險法第一百
      三十五條、第一百零三條之規定而為適用。從而全民健康保險之被保險人因汽
      車交通事故，經全民健康保險提供醫療給付者，全民健康保險之保險人自得向
      強制汽車責任保險之保險人代位請求該項給付。而依強制汽車責任保險法第三
      十條規定，於該範圍內，加害人或強制汽車責任保險之被保險人之損害賠償責
      任即因而解免，全民健康保險被保險人對於加害人之損害賠償請求權亦因而喪
      失。（最高法院八十八年度台上字第三五三號判決參照) 。本件上訴人壬○○
      於大仁醫院支出醫藥費自付額六千零十五元，部分負擔六千二百八十五元，於
      嘉義基督教醫院支付自付額一萬零五百二十元，有上開二醫院八十九年十一月
      七日大洽字第一九六號、同年十一月十一日八九嘉基醫第一一０八號函可稽（
      見本院卷第三六、三八頁），則上訴人壬○○醫藥費自付額及部分負擔應僅二
      萬二千八百二十元，經核均屬必要費用；又被上訴人抗辯其已支付醫藥費七千
      三百元等語，為上訴人所不爭執，堪信為真正，故被上訴人已支付部分應予扣
      除，是上訴人壬○○得請求醫療費用為一萬五千五百二十元。
（三）扶養費部分：上訴人壬○○係被害人薛錩鍇之配偶，此有戶籍謄本附卷可稽（
      見原審卷第六十頁），堪信為真。依民法第一千一百一十四條第一項第一款規
      定：直系血親相互間，互負扶養之義務。且依民法第一千一百一十六條之一規
      定：夫妻互負扶養之義務，其負扶養義務之順序與直系血親卑親屬同，其受扶
      養權利之順序與直系血親尊親屬同。按夫妻履行共同生活，婚姻生活方能維持
      美滿幸福，故夫妻同居義務實乃維護婚姻生活之基本要件。履行同居生活，則
      夫妻非互負生活保持之扶養義務不可，扶養對方，亦即保持自己之婚姻生活，
      其扶養之程度與自己之生活程度相同，是為夫妻互負共同生活之義務。從而受
      扶養權利之妻或夫方，亦與直系血親尊親屬同，不以無謀生能力為必要。又配
      偶受扶養之權利，所仍應受「不能維持生活」之限制，所謂「不能維持生活」
      ，係指不能以自己之財產維持生活者而言；反面言之，如能以自己之財產維持
      生活者，自無受扶養之權利（最高法院七十八年台上字第一五八○號判例參看
      ）。查本件上訴人周素珍為被害人薛錩鍇之配偶，依法互負撫養義務，而據上
      訴人訴訟代理人表示，上訴人壬○○目前是家庭主婦，不識字，現有房屋一棟
      ，該房屋一棟應係供自己居住，並無出租他人收取租金可以財產維持生活之情
      形，故應認上訴人壬○○確不能維持自己之生活，自得向被上訴人請求扶養費
      之損害賠償。又其為二十九年六月一日生，於被害人薛錩鍇死亡時（八十六年
      十一月二日），為五十七歲，依照內政部統計處八十八年台灣地區（女性）簡
      易生命表所載，平均餘命為二四‧二歲，而上訴人壬○○共有子女七人，有戶
      籍謄本一份在卷足憑，故被害人甲○○對於上訴人壬○○應分擔之扶養義務，
      應為八分之一，是以上訴人亦僅喪失八分之一之扶養權利。上訴人壬○○請求
      依八十七年度綜合所得稅法扶養親屬寬減額之規定以每人全年七萬二千元計算
      二十四‧二年撫養費，按霍夫曼計算方法扣除中間利息後其一次得請求之扶養
      額為十四萬四千四百零七元，其計算式為：年別5%複式霍夫曼計算法（第一年
      不扣除中間利息），其計算式為：〔72000×16.00000000（此為應受扶養24年
      之霍夫曼係數）＋72000×0.2×（16.00000000－00.00000000）〕除以 8（受
      扶養人數）＝145225（小數點以下四捨五入））。是上訴人壬○○得請求扶養
      費之為十四萬五千二百二十五元，其請求十萬零四百六十五元，自應准許。
（四）慰撫金部分：按慰撫金數額之認定，除依所受身體上及精神上痛苦程度及所造
      成之影響二者予以衡量外，尚須斟酌雙方之身分資力與加害之程度及各種情形
      ，予以核定；而上訴人周素珍原與薛錩鍇夫妻兩人共築家庭，原可攜手到老相
      互扶持，然驟逢喪夫，其餘上訴人，突遭喪父，椎心之痛難以言喻，精神上痛
      苦萬分。而上訴人壬○○為家庭主婦，除有一棟房屋外，並無其他財產；另上
      訴人庚○○高職畢業，任職南亞塑膠作業員，每月收入二萬多元、己○○高職
      畢業，目前無業、戊○○高職畢業，現為成衣廠作業員，每月收入二萬多元，
      丁○○高職畢業，目前無業，薛文娟高職畢業，目前無業，乙○○專科畢業，
      目前作程式設計，每月收入三萬多元均無不動產，辛○○高職畢業，目前無業
      ，有房屋一棟；而被上訴人則為專科畢業，現任電子公司技術員，月收入二萬
      三千五百元，無不動產等情，業經上訴人、被上訴人到庭陳述綦詳，兩造對他
      造所主張之事實均不爭執，堪信為真正。又參之被害人薛錩鍇死亡時年為六十
      一歲，原即身患糖尿病，以藥物控制中，健康狀況欠佳。故本院斟酌兩造之教
      育程度、身份、地位、經濟能力及上訴人等因此遭受精神上痛苦之程度等一切
      情狀，認上訴人等各請求被上訴人賠償慰撫金二十萬元，為適當公允。
（五）綜上所述，上訴人等依據侵權行為法律關係，得請求被上訴人賠償上訴人壬○
      ○部分為喪葬費十六萬元、醫療費用一萬五千五百二十元，撫養費十萬零四百
      六十五元、慰撫金二十萬元，合計為四十七萬五千九百八十五元；其餘上訴人
      部分為慰撫金二十萬元。
五、又按損害之發生或擴大，被害人與有過失者，法院得減輕賠償金額，或免除之，
    民法第二百十七條亦定有明文，經查：本件車禍肇事之原因，依前所述，被上訴
    人雖有過失，惟主要過失責任之歸屬因係號誌問題，依台灣省雲嘉區車輛行車事
    故鑑定委員會八十六年十二月十九日嘉鑑字第八六八九二號函（見刑事相驗卷第
    五五頁）表示：「本肇事路段為設有行車管制號誌之交叉路口，則必有一方闖越
    紅燈，是以何方闖越紅燈，何方為肇事原因」等語，究係何人闖越紅燈因雙方各
    執一詞，已無從判定，惟本院審酌被害人薛錩鍇送醫後酒精濃度血液檢驗值為每
    公升二０二‧一四毫克，其酒後騎乘腳踏車等情，有交通事故調查報告表可稽（
    見刑事卷相驗卷第六頁），其與有過失，爰審酌上開所述被上訴人及被害人薛錩
    鍇之過失程度，及其他一切情狀，認被害人薛錩鍇與上訴人應各負一半責任，亦
    即應減輕被上訴人百分之五十之賠償責任，換言之，即上訴人僅得請求被上訴人
    賠償前開金額之百分之五十。從而依上開過失相抵之比例計算後，上訴人壬○○
    所得請求之金額應為二十三萬七千九百九十三元（即475985×0.5＝237992.5 ，
    元以下四捨五入），另其餘上訴人所得請求之金額應為十萬元（即200000×0.5
    ＝100000，元以下四捨五入），超過上開金額部分之請求，應予駁回。
六、綜上上訴人等依侵權行為法律關係，請求被上訴人賠償，在壬○○二十三萬七千
    九百九十三元（即475985×0.5＝237992.5 ，元以下四捨五入），另其餘上訴人
    十萬元（即200000×0.5＝100,000，元以下四捨五入）範圍內及自八十七年六月
    三十日即起訴狀繕本送達翌日起，至清償日止，按年息百分之五計算之利息，洵
    屬正當，應予准許，超過部分，應予駁回。原審未察，遽予全部駁回，就前述應
    准許部分，尚有未洽，上訴意旨指摘原判決不當，求予廢棄，非無理由，應由本
    院廢棄改判，超過部分，上訴為無理由，應予駁回。
七、上訴人等陳明願供擔保請求准予宣告假執行，然上訴人等勝訴部分均未逾一百萬
    元，一經判決即告確定，無宣告假執行之必要，其假執行之聲請應予駁回。
據上論結，本件上訴人之上訴，為一部有理由，一部無理由，依民事訴訟法第四百四
十九條第一項、第四百五十條、第七十九條但書、第八十五條第一項前段，判決如主
文。
中      華      民      國    九  十    年      四      月      十七    日
                                    臺灣高等法院臺南分院民事第一庭
~B1審判長法官  林    金    村
~B2      法官  曾    平    杉
~B3      法官  楊    子    莊
右為正本係照原本作成。
兩造均不得上訴。
中      華      民      國    九  十    年      四      月      二十    日
~B法院書記官  謝    素    嬿


司法院資訊處製作；財團法人民間司法改革基金會備份。
